【裁判字號】    92,毒抗,33
【裁判日期】    920115
【裁判案由】    毒品危害防制條例
【裁判全文】
臺灣高等法院刑事裁定                              九十二年度毒抗字第三三號
    抗  告  人  臺灣臺北地方法院檢察署檢察官
    被      告  甲○○  男二十.
右列抗告人因被告被訴違反毒品危害防制條例案件，不服臺灣臺北地方法院中華民國
九十一年十二月十三日裁定（九十一年度毒聲字第二三二六號）提起抗告，本院裁定
如左：
    主  文
原裁定撤銷，發回台灣臺北地方法院。
    理  由
一、本件聲請意旨略以：被告甲○○基於概括之犯意，自民國九十一年三月間起至九
    十一年六月十六日止，連續在臺北市某處不詳處所施用第二級毒品ＭＤＭＡ，為
    警於九十一年六月十九日上午一時十五分許，在臺北市松山區○○○路與敦化北
    路口查獲之事實，業經被告自白不諱，核與證人華瑞宏所證述情節相符，並有第
    二級毒品ＭＤＭＡ三顆（淨重零點肆公克）扣案可稽。至臺北市立療養院煙毒尿
    液檢驗報告書稱被告尿液檢驗成陰性反應，以被告所稱施用時間，衡以施用質量
    、個人體質等諸多因素，本有醫學檢驗未及之處，爰依毒品危害防制條例第二十
    條第一項及觀察勒戒處分執行條例第三條第一項、第二項規定，聲請裁定將被告
    送勒戒處所觀察、勒戒，並於聲請裁定期間，將被告留置於勒戒處所。
二、原審以：按案件由犯罪地或被告之住所、居所或所在地之法院管轄，刑事訴訟法
    第五條第一項定有明文。查被告甲○○固於九十一年六月十九日凌晨一時十五分
    許，在臺北市松山區○○○路與敦化北路口為警查獲持有第二級毒品ＭＤＭＡ三
    顆，惟其為警查獲後採集尿液送請鑑定結果，呈毒品陰性反應，有臺北市立療養
    院九十一年六月二十四日煙毒尿液檢驗報告書一紙附卷可稽；聲請人以被告之自
    白及證人華瑞宏之證詞，認被告涉有施用第二級毒品ＭＤＭＡ犯行，固非無據；
    惟本件被告甲○○之住所為雲林縣湖口鄉○○村○○鄰○○路三號，居所為臺北
    縣新莊市○○路四一一號三樓，而本案繫屬本院時，被告所在地不明，證人華瑞
    宏並未證述被告施用毒品地點係在本院轄區，被告自白施用第二級毒品ＭＤＭＡ
    之犯罪地又係桃園市世紀ＰＵＢ內（見九十一年六月十九日警訊筆錄），是聲請
    人向本院聲請觀察勒戒，揆諸前揭說明，自有未合，爰裁定駁回檢察官之聲請。
三、抗告意旨略以：按案件由犯罪地或被告之住所、居所或所在地之法院管轄，刑事
    訴訟法第五條第一項定有明文，而所謂犯罪地，參照刑法第四條之規定，解釋上
    自應包括「行為地」與「結果地」兩者而言，最高法院七十二年台上字第五八九
    四號判例可資參照。本件被告甲○○基於概括之犯意，自民國九十一年三月間起
    至同年六月十六日止，在台北縣市、桃園縣等不詳處所，連續施用第二級毒品Ｍ
    ＤＭＡ多次，為警在台北市松山區○○○路與敦化北路口處查獲其與華瑞宏「共
    同持有」第二級毒品ＭＤＭＡ三顆（淨重零點四公克），被告自白施用毒品，核
    與證人華瑞宏證述相符，另有扣案之ＭＤＭＡ在卷可佐，被告施用第二級毒品罪
    嫌，應堪認定，則被告施用毒品前後持有毒品之低度行為，則為施用毒品之高度
    行為所吸收，被告既在台北市松山區「持有」毒品為警查獲，則被告所犯施用（
    及持有）第二級毒品之犯罪地亦包括台北市松山區，否則，施用後之持有行為如
    何吸收？從而，原裁定駁回觀察勒戒之聲請，顯非適當。
四、經查：原審裁定理由謂「被告甲○○於九十一年六月十九日凌晨一時十五分許，
    在臺北市松山區○○○路與敦化北路口為警查獲『持有』第二級毒品ＭＤＭＡ三
    顆」，認定被告犯有「非法持有第二級毒品罪」，而被告「施用」毒品前後「持
    有」毒品之低度行為，與施用毒品有吸收犯實質上一罪之關係，原審對被告「非
    法持有第二級毒品」之犯行有管轄權，對施用第二級毒品ＭＤＭＡ之犯行，亦有
    管轄權，原審裁定以無管轄權而裁定駁回檢察官之聲請，自有未合。抗告意旨指
    摘原裁定不當，為有理由，自應將原裁定撤銷，由原法院更為適當之裁定。
據上論斷，應依刑事訴訟法第四百十三條，裁定如主文。
中      華      民      國    九十二    年    一    月      十五    日
                              台灣高等法院刑事第二庭
                                  審判長法  官  蔡  長  溪
                                        法  官  楊  貴  志
                                        法  官  林  俊  益
右正本證明與原本無異。
不得再抗告。
                                        書記官  陳  明  琴
中      華      民      國      九十二   年     一    月     十七       日


司法院資訊處製作；財團法人民間司法改革基金會備份。
